臺灣臺北地方法院刑事判決
111年度審訴字第563號
公  訴  人  臺灣臺北地方檢察署檢察官
被      告  楊世忠


上列被告因詐欺案件，經檢察官提起公訴（111年度偵字第5943
號），因被告於本院準備程序中就被訴事實為有罪之陳述，經告
知簡式審判程序意旨，並聽取公訴人及被告之意見後，由本院合
議庭裁定由受命法官獨任依簡式審判程序審理，判決如下：
    主  文
壹、主刑部分：
楊世忠犯三人以上共同詐欺取財罪，處有期徒刑壹年。
貳、沒收部分：
一、未扣案如附表編號1所示之物沒收，於全部或一部不能沒收
    或不宜執行沒收時，追徵其價額。　　
二、未扣案之犯罪所得新臺幣壹仟元沒收，於全部或一部不能沒
    收或不宜執行沒收時，追徵其價額。
    事  實
一、楊世忠於民國110年3月間與真實姓名年籍不詳、暱稱「阿風」之人（下稱「阿風」）及其他真實姓名年籍不詳者所組成之詐欺集團（下稱本案詐欺集團）共同意圖為自己或第三人不法之所有，基於三人以上共同詐欺取財之犯意聯絡，先由本案詐欺集團成員於110年3月11日23時15分前某時許，透過LINE通訊軟體以暱稱「經理~郁兒」向李沛晴佯稱：如欲參與家庭代工，須先提供名下帳戶提款卡以供申請補貼金云云，致李沛晴陷於錯誤，依指示於翌（12）日11時39分許，在桃園市○○區○○路00號1樓統一便利商店新康莊門市，將其申設之郵局帳號00000000000000號帳戶（下稱本案郵局帳戶）之提款卡1張，寄送至臺北市○○區○○路0段000號、129號統一便利商店汀州門市。再由楊世忠以附表編號1所示行動電話與本案詐欺集團成員聯繫，依指示於110年3月15日15時54分許，在上址汀洲門市領取裝有李沛晴上開帳戶提款卡1張之包裹1件；復依指示將之置於本案詐欺集團成員指定地點，由本案詐欺集團成員前來取走。楊世忠因此獲得新臺幣（下同）1,000元報酬。嗣李沛晴發覺受騙報警處理，始循線查悉上情。
二、案經高雄市政府警察局左營分局報告臺灣臺北地方檢察署檢
    察官偵查起訴。
    理  由
壹、程序部分：被告楊世忠所犯為死刑、無期徒刑或最輕本刑為
    3年以上有期徒刑以外之罪，且非高等法院管轄第一審案件
    之罪，其於本院準備程序中，就被訴事實為有罪之陳述，經
    告知簡式審判程序之旨，並聽取公訴人及被告之意見後，由
    本院依刑事訴訟法第273條之1第1項規定，裁定進行簡式審
    判程序，且依同法第273條之2、第159條第2項規定，不適用
    傳聞法則有關限制證據能力之相關規定，合先敘明。
貳、實體部分：
一、上開犯罪事實，業據被告於警詢及偵查中、本院準備程序中
    及審理時均坦承不諱（見偵字卷第11至16頁、第133至136頁
    ，本院卷第65頁、第72至73頁、第75頁），並有下列所示補
    強證據可資佐證：
  ㈠證人即被害人李沛晴於警詢中之證述（見偵字卷第35至38頁
     ）。
  ㈡內政部警政署反詐騙諮詢專線紀錄表（見偵字卷第41至42頁
    ）。
  ㈢7-ELEVEN貨態查詢系統資料（見偵字卷第17頁）。
  ㈣中華郵政股份有限公司110年12月17日儲字第1100957785號函暨其檢附之本案郵局帳戶之基本資料及歷史交易清單（見偵字卷第113至115頁）。　
  ㈤監視器錄影畫面翻拍照片（見偵字卷第19頁）。　
二、依上開補強證據，足見被告任意性之自白有相當之證據相佐
    ，且與事實相符，堪可採認為真。本案事證明確，被告有上
    揭事實欄所示犯行，洵堪認定，應予依法論罪科刑。
三、論罪科刑之依據：
　㈠按刑法第13條第1項及第2項所規範之犯意，學理上稱前者為確定故意或直接故意，後者稱不確定故意或間接故意，二者之區隔為前者乃行為者明知並有意使其發生，故對於行為之客體及結果之發生，皆有確定之認識，並促使其發生；後者為行為者對於行為之客體或結果之發生，並無確定之認識，但若其發生，亦與其本意不相違背（最高法院95年度台上字第2795號判決可資參照）。又直接故意與間接故意二者要件既不相同，其惡性之評價即有輕重之別，自應詳加辨別，以為法律之適用（最高法院94年度台上字第1096號判決意旨可供參照）。經查，依被告於偵查中供稱：於109年12月間，曾依「阿風」指示擔任車手並幫他領錢，迄至109年12月31日遭臺中警方查獲，年底那次被查獲後，我停了一陣子，這次是因為「阿風」又打給我，叫我去領包裹等語（見偵字卷第134至135頁）；參以被告曾因加入「阿風」所屬之詐欺集團，擔任提領詐欺款項之車手工作、前往領取裝有被害人受騙之金融帳戶提款卡之取簿手工作，而遭法院判刑之多項詐欺前科，此有臺灣高等法院被告前案紀錄表在卷可稽，是被告既知「阿風」為詐欺集團成員，依指示前往領取包裹並置於指定地點且因此獲有報酬，顯見被告對於包裹內容物係被害人受騙交付之財物，此一行為之客體及結果之發生，皆有確定之認識，並促使其發生，核其主觀上犯意已屬確定故意。是核被告所為，係犯刑法第339條之4第1項第2款之三人以上共同詐欺取財罪。起訴書認被告係基於不確定故意云云，容有誤會，併予敘明。
　㈡被告與「阿風」及本案詐欺集團之其他真實姓名年籍不詳之
    成員間，具犯意聯絡及行為分擔，應論以共同正犯。　
　㈢爰以行為人之責任為基礎，審酌被告有詐欺前科，此有臺灣高等法院被告前案紀錄表在卷可稽，素行非佳。其因貪圖不法報酬，擔任本案詐欺集團取簿手工作，不僅漠視他人財產權，且對社會治安造成相當之影響，應予非難；參以被告犯後坦承犯行；併考量被告已與被害人李沛晴無條件調解成立，此有本院調解筆錄附卷可稽（見本院卷第81頁）；兼衡被告於本案詐欺集團中擔任角色之涉案程度，犯罪所生損害及其犯罪所得利益；另審酌被告自述國中畢業之智識程度、無業、已婚、無扶養對象之家庭生活經濟狀況（見本院卷第76頁）；暨其犯罪之動機、目的及手段等一切情狀，爰量處如主文所示之刑，以示懲儆。　
四、沒收部分：
　㈠供犯罪所用之物：
　　未扣案如附表編號1所示行動電話1支，為被告所有，以被告
    之女兒名義申辦門號，目前在被告身上，且平日均為被告使
    用；又係供被告於本案犯行時與本案詐欺集團成員聯繫使用
    之物等節，業據被告於本院審理時供承在卷（見本院卷第75
    頁），爰依刑法第38條第2項前段、第4項規定沒收，並於全
    部或一部不能沒收或不宜執行沒收時，追徵其價額。
　㈡犯罪所得部分：
　 1、被告因領取本案包裹獲得報酬1,000元等節，業據被告於
      警詢中供承在卷（見偵字卷第14頁) ，此乃被告之犯罪所
      得，爰依刑法第38條之1第1項前段、第3項規定沒收，並
      於全部或一部不能沒收或不宜執行沒收時，追徵其價額。
　 2、至被告領取之本案郵局帳戶提款卡1張，既已交與本案詐
      欺集團成員，要難認屬被告所有之財物，爰不予宣告沒收
      ，併此敘明。　 
據上論斷，應依刑事訴訟法第273條之1第1項、第299條第1項前
段，刑法第28條、第339條之4第1項第2款、第38條第2項前段、
第4項、第38條之1第1項前段、第3項，刑法施行法第1條之1第1
項，判決如主文。
本案經檢察官陳建宏提起公訴，檢察官劉文婷到庭執行職務。
中　　華　　民　　國　　111 　年　　5 　　月　　18　　日
　　　　　　　　　刑事第二十二庭法　官  葉詩佳
上正本證明與原本無異。 
如不服本判決應於收受送達後20日內向本院提出上訴書狀，並應
敘述具體理由；其未敘述上訴理由者，應於上訴期間屆滿後20日
內向本院補提理由書（均須按他造當事人之人數附繕本）「切勿
逕送上級法院」。告訴人或被害人如對於本判決不服者，應具備
理由請求檢察官上訴，其上訴期間之計算係以檢察官收受判決正
本之日期為準。 因疫情而遲誤不變期間，得向法院聲請回復原
狀。
                                書記官  巫佳蒨 
中　　華　　民　　國　　111 　年　　5 　　月　　18　　日
附表：
編號 物品名稱 1 蘋果牌、IPHONE型號、門號0000000000號之行動電話1支 

附錄本案所犯法條：
中華民國刑法第339條之4
犯第339條詐欺罪而有下列情形之一者，處1年以上7年以下有期
徒刑，得併科1百萬元以下罰金：
一、冒用政府機關或公務員名義犯之。
二、三人以上共同犯之。
三、以廣播電視、電子通訊、網際網路或其他媒體等傳播工具，
    對公眾散布而犯之。
前項之未遂犯罰之。